臺灣雲林地方法院民事判決　　　　　　　 93年度訴字第487號
原　　　告　己○○
　　　　　　乙○○
　　　　　　戊○○
　　　　　　丁○○
　　　　　　丙○○
共　　　同
訴訟代理人　葉榮棠　律師
被　　　告　庚○○
　　　　　　辛○○
　　　　　　甲○○
共　　　同
訴訟代理人　林金陽　律師
上列被告庚○○因過失致死案件，經原告提起損害賠償之附帶民
事訴訟（92年度交附民字第65號），由本院刑事庭裁定移送前來
，本院於民國94年8 月5 日言詞辯論終結，判決如下：
    主      文
被告應連帶給付原告己○○新台幣捌拾貳萬捌仟佰零陸元，及
自民國九十三年六月一日起，至清償日止，按週年利率百分之五
計算之利息；另被告庚○○就上開金額，自民國九十三年二月二
十一日起至民國九十三年五月三十一止，應按週年利率百分之五
加計付息。
被告應連帶給付原告乙○○、戊○○、丁○○、丙○○各新台幣
貳拾柒萬玖仟零貳拾陸元，及均自民國九十三年六月一日起，至
清償日止，按週年利率百分之五計算之利息；另被告庚○○就上
開金額，自民國九十三年二月二十一日起至民國九十三年五月三
十一止，均應按週年利率百分之五加計付息。
原告其餘之訴駁回。
訴訟費用由被告連帶負擔十分之八；餘由原告負擔。
本判決第一項於原告己○○以新台幣貳拾捌萬元供擔保後得假執
行；但被告如於假執行程序實施前，以新台幣捌拾貳萬捌仟佰
零陸元為原告己○○預供擔保後，得免為假執行。
本判決第二項於原告乙○○、戊○○、丁○○、丙○○各以新台
幣玖萬伍仟元供擔保後得假執行；但被告如於假執行程序實施前
，各以新台幣貳拾柒萬玖仟零貳拾陸元為原告乙○○、戊○○、
丁○○、丙○○預供擔保後，得免為假執行。
原告其餘假執行之聲請駁回。
    事實及理由
一、原告方面：
  (一)起訴主張：民國91年7 月10日晚間，被告庚○○騎乘車牌KJ
    6 －235 號機車，沿雲林縣斗南鎮○○里○○路由西往東方
    向行駛，於同日23時20分許，途經林子電桿55Ａ號處，見渠
    等之被繼承人黃慶堂所騎乘之車牌UKZ －845 號之機車在前
    行駛，竟疏末與黃慶堂之機車保持半公尺以上之安全間隔，
    即貿然自黃慶堂之左側超車，被告庚○○之機車右側前方因
    而不慎擦撞黃慶堂機車之左側車身，黃慶堂隨即人車倒地，
    並因此受有頭部外傷及腦出血，經送醫急救後，延至同年、
    月14日不治死亡。原告己○○為黃慶堂之妻、乙○○為黃慶
    堂之母，戊○○、丁○○、丙○○則為黃慶堂之子女；黃慶
    堂身故後，己○○為其支付喪葬費新台幣（下同）686,600
    元，又原告等為黃慶堂之至親，黃慶堂因本件車禍不幸亡故
    ，渠等均哀痛逾恆，精神至感痛苦，為此爰依侵權行為法律
    關係，請求被告庚○○應賠償渠等每人慰撫金各1,000,000
    元，另原告己○○併請求被告庚○○應賠償其上揭殯葬費。
    又本案車禍發生時被告庚○○（73年7 月10日生）剛年滿18
    歲，為限制行為能力人，共同被告辛○○、甲○○為庚○○
    之父、母，對庚○○上揭侵權行為，自應與之連帶負損害賠
    償責任。聲明：被告等應連帶給付原告己○○1,686,600 元
    ，應連帶給付原告乙○○、戊○○、丁○○、丙○○各1,00
    0,000 元，並均自起訴狀繕本送達之翌日起至清償日止，按
    週年利率百分之五計算之利息及為以供擔保為條件之假執行
    宣告。
　(二)對被告抗辯之陳述：
    有關喪葬之支出均符民情風俗之需，且金額均在一般合理範
    圍，並無浪費情事。
二、被告則以：黃慶堂酒後駕車在肇事道路上搖晃行進，致被告
    庚○○從後超車無法精準保持安全距離，應為本案車禍發生
    之原因。又黃慶堂未依規戴安全帽，對本案車禍所生之損害
    ，亦與有過失，縱被告應負賠償責任，依民法第217 條規定
    ，應予減免。再本案車禍發生後，原告亦已領取強制汽車責
    任保險金1,404,840 元，依法亦應予以扣除。另原告所請求
    之殯葬費事項有些非屬必要，且有些費用金額超乎一般行情
    。此外，原告請求精神慰撫金額，似屬過高，應予核減等語
    為辯。聲明：原告之訴駁回；如受不利判決，願供擔保，請
    准免為假執行之宣告。
三、兩造不爭執之事實：
  (一)91年7 月10日晚間11時20分許，被告庚○○無照騎乘車牌KJ
    6 －235 號機車，在雲林縣斗南鎮○○里○○路之林子電桿
    55Ａ號處，為超越原告之被繼承人黃慶堂所騎乘之車牌UKZ
    －845 號機車時，不慎擦撞黃慶堂機車之左側車身，黃慶堂
    隨即人車倒地，受有頭部外傷及腦出血，經送醫急救後，延
    至同年、月14日不治死亡。
  (二)本案車禍發生前黃慶堂曾經飲酒，車禍發生後經檢測結果，
    發現其血液中酒精濃度為133mg/dl；換算成呼氣酒精濃度，
    為0.665 mg/l（即每公升0.665 毫克）。且黃慶堂騎乘機車
    未依規戴用安全帽。
  (三)本案車禍發生時被告庚○○（73年7 月10日生）剛年滿18歲
    ，為限制行為能力人，共同被告辛○○、甲○○為庚○○之
    父、母。
  (四)原告等因本案車禍事故，已領取機車強制保險理賠金1,404,
    870 元。
四、得心證之理由：
    兩造爭執之處，應在被告庚○○就本件車禍是否有過失責任
    ？及原告請求被告賠償之項目、金額是否合理？茲逐點析述
    如下：
  (一)被告庚○○就本件車禍應負過失責任。
    1.按行車時應注意車前狀況及兩車併行間隔，並隨時採取必
      要安全措施，且應注意超車時，須與前車保持半公尺以上
      間隔，道路交通安全規則第94條第3 項、第101 條第5 款
      分別定有明文。查，本案車禍發生後，被告庚○○於警訊
      供稱：我欲騎同向車道超車，而對方騎機車不穩，且左右
      搖擺，我騎車超過他時，與他擦撞，雙方即倒地等語（詳
      本院92年度交易字第131 號交通事件卷中之台灣嘉義地方
      法院檢察署91年度相字第426 號相驗卷第9 頁）。於檢察
      官訊問時供稱：我在騎時，有看到死者，也騎著機車，他
      有點搖晃，我從他左邊超車，擦撞到他機車；當時我有開
      遠燈，我有看到他等語（詳上揭案號交通事件卷中之台灣
      雲林地方法院檢察署91年度他字第785 號偵查卷第14頁）
      。於本院刑事庭時經詢以：你在多遠前，看到他騎車在搖
      晃？被告答稱：七、八公尺左右等語（詳上揭案號交通事
      件卷第52頁背面）。就被害人黃慶堂騎車在庚○○前面時
      ，有無左右搖擺情形，雖已無從讓被告庚○○與黃慶堂對
      質。然縱本件被害人黃慶堂騎車時，有左右搖擺情形，但
      被告庚○○於肇事當時，既有開遠燈，且在七、八公尺前
      ，還未超車時即已看見黃慶堂騎機車搖擺，而非在被告超
      車經過時，始突然搖擺，則被告自應避免超車。既然決意
      超車，則亦應拉大間隔距離，然被告庚○○卻疏於保持足
      夠間隔，貿然自黃慶堂機車左側超車，致其機車右側前方
      ，與黃慶堂機車左側車身，發生擦撞。依此，被告庚○○
      如此超車，顯疏於保持足夠間隔，既係出於被告庚○○，
      而非出於被害人黃慶堂，則被告庚○○超車決意，又疏於
      保持足夠間隔，應為本件車禍主因。換言之：(1)被告既在
      超車前，即在七、八公尺前，已看到黃慶堂騎車在前，且
      左右搖擺，如慢慢騎在後面，等雙方分開路途後，本件車
      禍即不會發生。(2)又即使黃慶堂騎車在前，左右搖擺，被
      告庚○○已耐不住等候，而決意超車，如拉開間隔超車，
      本件車禍亦不會發生。(3)由此觀之，本件車禍原因及過失
      程度，被告庚○○其貿然超車行為，顯應為肇事主要過失
      者。另依台灣省嘉雲區車輛行車事故鑑定委員會鑑定結果
      亦認為：「一庚○○無照駕駛重機車，雨夜超車由後擦撞
      前車，為肇事原因。二黃慶堂無肇事因素（服用酒類超過
      法定標準值駕駛輕機車，有違規定）」（詳上揭案號交通
      事件卷中之台灣雲林地方法院檢察署91年度偵字第4947號
      偵查卷第17－18頁鑑定意見），核與上開本院認定相符，
      自值採信。此外，參諸被告庚○○被訴本件車禍過失致死
      刑事案件經偵審結果，亦同此認定，並經判處被告庚○○
      罪刑確定在案，有本院92年度交易字第131 號交通事件卷
      可稽，則原告主張被告庚○○應負過失侵權行為責任，自
      屬有理。
    2.次按機器踏車駕駛人應戴安全帽。又飲用酒類或其他類似
      物後，吐氣所含酒精濃度超過每公升0.25毫克或血液中酒
      精濃度超過百分之0.05以上者，不得駕車，道路交通安全
      規則第88條第5 款、第114 條第2 款亦有規定。查，被告
      抗辯：黃慶堂於本案車禍事故發生時並未配戴安全帽（見
      93年10月27日被告所提答辯狀）等情，原告並未爭執，且
      參諸黃慶堂所受之致命傷害又均在頭部之事實，亦有嘉義
      慈濟綜合醫院大林分院診斷證明書可憑（見本院92年度交
      易字第131 號交通事件卷中之台灣嘉義地方法院檢察署91
      年度相字第426 號相驗卷第15頁），是黃慶堂就損害之擴
      大，自與有過失。另車禍發生後被害人黃慶堂經送嘉義慈
      濟綜合醫院大林分院抽取其血液檢驗結果，發現其血液中
      酒精濃度為133mg/dl；換算成呼氣酒精濃度，為0.665mg/
      l （即每公升0.665 毫克），被害人黃慶堂仍然在路上駕
      車，黃慶堂亦有違反注意義務之處。是被害人黃慶堂酒後
      不當駕駛行為，既可歸責，因之被告主張兩造過失責任應
      予相抵，自屬可採。爰審酌本件車禍事故發生，主為被告
      庚○○之過失行為所致，而被害人黃慶堂之過失情節顯較
      輕微，是依渠等過失之程度，本院認為被告庚○○應負之
      過失責任比例以百分之八十為當。
  (二)再按汽車、機車或其他非依軌道行駛之動力車輛，在使用中
    加損害於他人者，駕駛人應賠償因此所生之損害。又不法侵
    害他人致死者，對於支出殯葬費之人，應負損害賠償責任。
    另不法侵害他人致死者，被害人之父母、子女及配偶，雖非
    財產上之損害，亦得請求賠償相當之金額，民法第191 條之
    2 前段、第192 條第1 項、第194 條分別定有明文。本件被
    告庚○○騎車不慎侵害原告之被繼承人黃慶堂之生命，既經
    認定，對於原告等因而所受之損害，依上開規定，自應負賠
    償責任。復按限制行為能力人，不法侵害他人之權利者，以
    行為時有識別能力為限，與其法定代理人連帶負損害賠償責
    任，同法第187 條第1 項亦有規定。被告庚○○（73年7 月
    10日生）於本案車禍發生時，剛年滿18歲，為限制行為能力
    人，共同被告辛○○、甲○○為庚○○之父、母等事實，為
    被告所不爭執。從而，原告請求被告辛○○、甲○○就共同
    被告庚○○之上開侵權行為，與庚○○應負連帶賠償之責，
    依法自屬有據。茲就原告請求被告賠償之費用，是否應予准
    許，分述如次：
    1.殯葬費用部分：
      原告己○○主張其為亡夫黃慶堂治喪，計支出棺木、入殮
      用品、誦經、樂儀隊、靈車、出殯車隊（開路鼓、電子琴
      、佛祖車）、殮工、扶工、墓地、國樂隊、靈堂布置等葬
      儀費用686,600 元一節，業據其提出收據影本1 紙為證。
      被告雖以：原告上開所列樂儀隊、出殯車隊、國樂隊等費
      用支出非屬必要，另其餘喪葬費用支出金額亦屬過高等語
      為辯；惟樂儀隊、出殯車隊、國樂隊等喪葬儀隊，在民間
      喪葬禮俗上事所常見，亦符一般國民情感，是被告抗辯上
      揭項目、金額之支出，非屬必要云云，要無可採；另被告
      抗辯：原告其餘之喪葬費用支出金額過高云云，並未舉證
      以明，被告聲明應予核減云云，要無所據。從而，原告己○○請求被告等連帶賠償上開殯葬費用，自屬有據，應予
      准許。惟此項喪葬費用，係間接被害人得請求賠償之特例
      。此項費用請求權，自理論言，雖係原告固有之權利，然
      其權利係基於侵權行為之規定而發生，自不能不負擔直接
      被害人之過失（最高法院73年度台再字第182 號判例參酌
      ）。職故，本件車禍之發生，直接被害人黃慶堂既與有過
      失，業如前述；依公平原則，原告己○○請求被告等賠償
      上開殯葬費用，亦應有民法第217 條過失相抵規定之適用
      。則依前所述，被告庚○○就本件車禍事件所應負之過失
      責任比例為百分之八十核計，原告己○○請求被告庚○○
      與辛○○、甲○○應連帶賠償原告己○○之殯葬費用為54
      9,280 元（686,600 ×0.8 ＝549,280 ）自屬於法有據，
      應予准許。至逾此部分之請求，則於法無據，應予駁回。
    2.精神慰撫金部分：
      查原告己○○為黃慶堂之妻、乙○○為黃慶堂之母，戊○○、丁○○、丙○○則為黃慶堂之子女，有原告提出之戶
      籍謄本附卷可憑（詳本院92年度交附民字第65號卷第9 頁
      ）。而黃慶堂（36年1 月20日生）於年55歲即因本件意外
      死亡，致天人永隔，原告等人精神所受痛苦自非筆墨所能
      形容。又原告己○○（41年5 月10日生）喪夫時年僅50歲
      ，為惠慶商號之負責人，月入約8 萬元；原告乙○○（15
      年5 月17日生）喪子時年約76歲，無業；原告戊○○（62
      年10月20日生）喪父時年約29歲，高職畢業，為隆成紙廠
      會計月薪3 萬元；原告丁○○（64年7 月20日生）喪父時
      年約27歲，大學畢業，現為台灣曼寧工程顧問公司之助理
      工程師月薪5 萬元；原告丙○○（65年11月25日生）喪父
      時年約25歲，專科畢業，受僱於惠慶商號，月薪3 萬元，
      有渠等所提出之雲林縣政府營利事業登記證、營業稅核定
      稅額繳款書、畢業證明書、工作證明書、各類所得扣繳暨
      免扣繳憑單等影本在卷可考。另被告辛○○、甲○○則經
      營餐飲業，二人名下各有多筆不動產，有本院依職權調閱
      之財產明細資料各1 份在卷可稽。是依兩造之職業、身分
      、地位及經濟狀況等一切狀況，認原告各請求700,000 元
      之精神慰撫金，為屬相當；至渠等各逾此部分之請求，尚
      嫌過高，難謂正當，均應予駁回。又本件車禍之發生，直
      接被害人黃慶堂既與有過失，業如前述；依公平原則，原
      告等請求被告賠償前開慰撫金部分，亦應有過失相抵規定
      之適用。則依前述被告庚○○就本件車禍事件所應負之過
      失責任比例百分之八十核計，原告等五人就此部分請求被
      告應連帶賠償渠等各560,000 元之慰撫金（即700,000 ×
      0.8 ＝560,000）， 即非無據，應予准許。
  (三)末按因汽車交通事故致受害人死亡者，不論加害人有無過失
    ，請求權人得依本法規定向保險人請求保險給付。所稱請求
    權人，在因汽車交通事故死亡者，為受害人之遺屬；其順位
    如下：1.父母、子女及配偶。2.祖父母。3.孫子女。4.兄弟
    姐妹。又同一順位之遺屬有數人時，按人數平均分配保險給
    付。再保險人依本法規定所為之保險給付，視為被保險人損
    害賠償金額之一部分；被保險人受賠償請求時，得扣除之。
    強制汽車責任保險法第7 條、第11條第1 項第2 款、第2 項
    、第32條分別定有明文。本案車禍發生後被害人黃慶堂之遺
    屬已受領強制汽車責任保險金1,404,870 元乙節，為兩造所
    不爭執，並有原告提出之進款賠付對帳單影本1 紙在卷可考
    。依上揭規定，原告每人可得分配之保險給付金額為280,97
    4 元（1,404,870 ÷5 ＝280,974 ）。從而，原告每人所得
    請求之損害賠償金額，應扣除每人已領得之上開汽車強制責
    任保險金，則原告己○○所得請求之損害賠償，扣除已領得
    之汽車強制責任保險金280,974 元，應為828,306 元（計算
    式：549,280 ＋560,000 －280,974 ＝828,306 ）；另原告
    乙○○、戊○○、丁○○、丙○○等四人每人得請求之損害
    賠償金額，扣除已領得之汽車強制責任保險金280,974 元，
    應各為279,026 元（計算式：560,000 －280,974 ＝279,02
    6 ）。
  (四)綜上所述，原告等本於侵權行為損害賠償法則，請求被告連
    帶給付原告己○○828,306 元；給付原告乙○○、戊○○、
    丁○○、丙○○每人279,026 元，及自附帶民事起訴狀繕本
    送達被告翌日（即被告庚○○部分自93年2 月21日起，被告
    辛○○、甲○○部分自93年6 月1 日）起，至清償日止，按
    週年利率百分之五計算之利息部分，洵屬正當，應予准許。
    逾此部分所為之請求，為無理由，應予駁回。
  (五)兩造各自陳明願供擔保，聲請宣告假執行及免為假執行，就
    原告勝訴部分，均核無不合，爰各酌定相當擔保金額俱准許
    之。至原告敗訴部分，其所為假執行之聲請，已失依附，應
    併駁回。此外，本件判決之基礎已臻明確，兩造其餘之攻擊
    防禦方法及聲請調查之證據，均經斟酌，核與判決之結果不
    生影響，爰不一一論述，附此敘明。
五、據上論結，本件原告之訴，為一部有理由，一部無理由，依
    民事訴訟法第78條、第79條、第85條第1 項、第2 項、第39
    0 條第2 項、第392 條第2 項，判決如主文。
中　　華　　民　　國　　94　　年　　8 　　月　　19　　日
                  民事第一庭    法  官  蔣得忠
以上正本係照原本作成。
如對本判決上訴，須於判決送達後廿日內向本院提出上訴狀。
中　　華　　民　　國　　94　　年　　8 　　月　　19　　日
                                書記官　周玄鎮
